【裁判字號】    94,訴,2457
【裁判日期】    950203
【裁判案由】    槍砲彈藥刀械管制
【裁判全文】
臺灣板橋地方法院刑事判決              94年度訴字第2457號
公  訴  人  臺灣板橋地方法院檢察署檢察官
被      告  甲○
                    （現於臺灣臺北戒治所戒治中）
指定辯護人  本院公設辯護人  丙○○
上列被告因違反槍砲彈藥刀械管制條例案件，經檢察官提起公訴
（94年度偵字第16521號），本院判決如下：
    主  文
甲○未經許可，持有可發射子彈具有殺傷力之改造手槍，處有期
徒刑年貳月，併科罰金新臺幣陸萬元，罰金如易服勞役以新臺
幣玖佰元即銀元佰元折算壹日，扣案具有殺傷力仿SIG SAUER
廠半自動手槍製造之改造手槍壹支（槍枝管制編號000000
0000號，含彈匣壹個）、土造子彈（具直徑約九點○MM金屬
彈頭）參顆均沒收。
    事  實
一、甲○曾因違反懲治盜匪條例案件，經台灣高等法院於八十年
    五月二十二日以八十年度上重訴字第三十號判決，判處有期
    徒刑十三年，並經最高法院駁回上訴確定，於八十年八月二
    十三日送監執行，嗣於八十四年三月二十二日因縮短刑期假
    釋出監，假釋期中復因非法吸用安非他命及轉讓禁藥案件，
    於八十七年一月六日分別經台灣高等法院以八十六年度上訴
    字第三八九五號刑事判決，判處有期徒刑七月及四月，並定
    應執行刑有期徒刑十月，嗣又因竊盜、偽造文書案件，分別
    於八十六年間經台灣台北地方法院以八十六年度易緝字第一
    八九號、八十六年度訴字第二六一三號判決分別判處有期徒
    刑十月、三月確定，另又因偽造文書案件再經台灣台北地方
    法院以八十六年度易字第六五○五號判處有期徒刑五月，並
    經台灣高等法院駁回上訴確定，於八十六年十月六日前開竊
    盜案件之執行案件經緝獲送監執行，執行中以上五罪再經台
    北地方法院以八十七年度聲字第一九五五號裁定，定應執行
    刑有期徒刑二年三月確定，另撤銷前開違反懲治盜匪條例案
    件之假釋，應再執行殘刑八年二月十一日，應執行至九十七
    年一月二十一日期滿，嗣又於九十三年三月十九日假釋出監
    ，假釋中並付保護管束至九十六年十月十五日期滿，假釋期
    中又違反毒品危害防制條例案件，經送觀察、勒戒認有繼續
    施用傾向，現執行戒治中，另上開假釋再經撤銷，應自九十
    五年十一月二十三日起執行殘刑三年六月二十六日，指揮書
    執畢日期為九十九年六月十七日（以上各罪均未執行完畢於
    本件不構成累犯），詎其於第二次假釋期中猶不知悔改，明
    知具殺傷力可發射子彈之槍枝及子彈係管制之物品，未經許
    可不得持有，竟於九十三年七月間某日（起訴書誤載為九十
    四年七月間，公訴人已當庭更正），在不詳地點，明知潘進
    龍（業於九十三年十月六日死亡，起訴書誤載為九十四年十
    月六日死亡）所持有之仿SIG SAUER 廠半自動手槍製造之改
    造手槍一支（槍枝管制編號0000000000號，含彈
    匣一個）、土造子彈（具直徑約九點○MM金屬彈頭）四顆均
    係具有殺傷力之管制槍、彈，仍予以收受後而持有之，嗣於
    九十四年九月二十二日下午五時許，在台北縣板橋市○○○
    街一○四巷前為警在其所駕駛之車牌號碼四一二六─ＫＬ號
    自用小客車後行李廂之備胎放置處內起出上開改造手槍一支
    （含彈匣一個）、土造子彈四顆。
二、案經臺北縣政府警察局新店分局報請臺灣板橋地方法院檢察
    署檢察官偵查起訴。
    理  由
一、訊之被告固對於在上開時、地查獲上開改造手槍一支及土造
    子彈四顆之事實不諱，惟矢口否認有任何未經許可持有之犯
    行，並辯稱：該槍、彈為綽號「阿三」之潘進龍所有，渠曾
    於九十三年六、七月間某日曾拿給伊把玩過，伊不知道潘進
    龍於何時將槍、彈放在伊的車上，且伊在九十三年十一、十
    二月間在台北市萬芳醫院開刀已一年沒有開車，伊並沒有持
    有該槍、彈云云，另辯護人並辯護稱：１、警員要對被告所
    駕駛之車輛進行搜索時，被告並無任何阻礙警員搜車之舉動
    ，反而是對警員之行動很配合。但倘若被告被告明知其車上
    藏放有槍枝、子彈，何以會配合警方之行動？２、警員查獲
    槍、彈之地點為後車廂之備胎中，打開車廂並無法馬上看到
    放置槍、彈之包包，而是要掀開蓋板，再拿開放在備胎上的
    衣服始能發現。一般人使用自小客車之習慣，若非路上遇到
    爆胎，臨時需要更換輪胎，或有特殊情事，平常並不會去掀
    開放置在備胎上方的蓋板，以及查看放置備胎的地方放置何
    物品。因此被告於一年多的時間都未發現備胎處藏放槍、彈
    ，並非不可能之事。又被告通緝中，倘其有心持槍防衛，理
    當將槍、彈放置於隨身可拿取的地方，以方便其取用，怎麼
    會放在取用不便的備胎中？３、被告在發現槍枝時，很激動
    地表示槍彈非其所有，此舉與明知車上藏放有槍、彈之人的
    表現有異。４、另證人丁○○所提到的線報，也未明確指出
    被告持有槍、彈，而認本件仍有合理懷疑存在，而無法得到
    被告知悉後車廂備胎中藏放有槍、彈之確信，再加上被告過
    去也無任何槍砲之前科紀錄，實難遽認定被告具備持有或寄
    藏槍、彈之故意云云，經查：
（一）被告於九十四年九月二十二日下午五時，為警在其駕之車
      牌號碼四一二六─ＫＬ號自用小客車後行李廂之備胎放置
      處內起出上開改造手槍一支（含彈匣一個）、土造子彈四
      顆之事實，為被告所不爭執，核與証人丁○○、乙○○於
      本院審理中証述情節相符，並有SIG SAUER廠半自動手槍
      製造之改造手槍一支（槍枝管制編號000000000
      0號，含彈匣一個）、土造子彈（具直徑約九點○MM金屬
      彈頭）四顆扣案可資佐証。又上開仿SIG SAUER廠半自動
      手槍製造之改造手槍一支（槍枝管制編號0000000
      000號，含彈匣一個）、土造子彈（具直徑約九點○MM
      金屬彈頭）四顆，經送請內政部警政署刑事警察局鑑定結
      果，分別係由仿SIG SAUER廠半自動手槍製造之金屬玩具
      手槍，更換土造金屬槍管改造而成之改造手槍，機械性能
      良好，可擊發適用之子彈，認具殺傷力，另扣案之具直徑
      約九點○MM 金屬彈頭之土造子彈，經採樣一顆試射，可
      擊發，認均具殺傷力，此有內政部警政署刑事警察局九十
      四年十月五日刑鑑字第○九四○一四八二九五號槍彈鑑定
      書一份附卷可稽。是被告為警查獲之槍、彈確具殺傷力，
      至為明確。
（二）被告雖辯稱該槍、彈非其所持有，伊不知潘進龍何時將槍
      、彈放入其車上後行李廂之備胎放置處內云云，然被告於
      偵查中自承：「我在今年六、七月時，在台北市○○路○
      段四十二巷四十二號四樓潘進榮（龍）住處，我有將車子
      借給他使用，每次均借用一、二天，最後一次是七月的某
      日把車子還給我，七月之後都是我自己在使用」；警訊中
      復陳稱：「潘進龍好像九月因病去世，‥。去年（指九十
      三年）八月時當時他正因病住院在萬芳醫院醫病我去看他
      」等語，按具有殺傷力之槍、彈為管制物品，未經許可不
      得持有為眾所週知之事實，是持有槍、彈之人會隨身攜行
      或特別警覺藏放或刻意隱匿其事乃人情之常，然被告即稱
      潘進龍曾於九十三年六、七月間將扣案之槍、彈交其把玩
      ，依被告所述顯見潘進龍對其持有槍、彈一事並不避諱，
      又被告自承潘進龍在於九十三年七月間某日最後一次向其
      借用該車後即未再將車輛借予他人是該車輛均其實力支配
      之中，苟如前被告所述，該槍、彈係潘進龍所放置，則放
      置之情，不外不慎遺留或刻意留放二端，若係潘進龍於九
      十三年七月間借用車輛之時不慎遺忘上開槍、彈在車上，
      依常理潘進龍自會急切的告知被告以便取回，豈可能在其
      最後一次借用車輛後至死亡前的二個多月期間內，均若無
      其事，未向被告提及此事，實令人費解？更何況被告自承
      潘進龍於九十三年八月間住院時被告即親自前往探病，潘
      進龍亦可親自告知，惟被告均稱不知情，顯與常理有悖？
      又從潘進龍住院時被告會親往探病，且被告亦自承潘進龍
      曾將該槍、彈交其把玩等情以觀，足認被告與潘進龍二人
      關係菲淺應有相當之情誼且無嫌隙，潘進龍自無可能刻意
      藏放上開槍、彈在被告所駕之後行李廂內以誣陷或拖累被
      告之情，是被告所辯上開槍、彈不知何時為潘進龍所放置
      云云，均與事理有悖，顯係臨訟虛擬，不足採信。
（三）另証人即查獲槍、彈之員警丁○○於本院審理中結証稱：
      「後車廂裡面沒有什麼東西，我將備胎蓋板掀開，備胎上
      面有幾件衣服，我掀開衣服，衣服下面有一個包包，因為
      之前我們線報他可能有槍枝，所以我們打開包包發現裡面
      有扣案槍彈…我們起出槍枝，因為他被壓制在車前，我告
      訴他我們查到槍，他說他沒有槍，我說不是槍就在這邊，
      你還說不是，他有奇怪的表情，一直強調不是他的；（他
      看到槍枝時臉上表情？）平淡，他有點激動；我們從毒品
      人口中查到的，他們不確定，但是說好像有帶的樣子；毒
      品人口在流傳的，我們聽到才去查；（你們如何知道要去
      查被告持槍事實？）我們是從毒品人口之檢舉人說，被告
      一夥人中有人拿槍，並且有互相調東西，‥‥，只是說他
      們互相間會調東西，因為怕危險，所以會有所準備…，（
      潘進龍有無被檢舉、線報點名之內？被檢舉的有無阿三這
      個人？）我不知道這個人，線報裡面沒有這個人，我沒有
      聽到阿三，我只聽說以甲○為首的一夥人，但是沒有包含
      阿三」等語，足認被告為警查獲槍、彈前早經警依線報鎖
      定為查緝槍、彈之對象，且被告自九十三年七月後迄九十
      四年九月二十二日為警查獲止，均未再將所駕之車輛交付
      他人使用，已為其於偵查中自承明白，是在長達一年二個
      月餘之時間，該車輛即在被告實力支配之下，非任何人可
      得在該車輛內任意藏放物品，復參酌証人丁○○所証其所
      獲之線報指向被告可能持有槍、彈，証人丁○○並在被告
      所駕之上述車輛後行李廂內之備胎放置處查獲上述槍、彈
      ，顯見証人丁○○所接獲之情報並非空穴來風，至為可信
      ，依此被告辯稱在其車上為警查獲之槍、彈為他人所放置
      ，孰能置信？至辯護人另辯護稱：如果被告有心持槍防衛
      理當將槍、彈放置於隨身可拿取的地方，豈會放置在行取
      用不便之備胎放置處云云，惟如証人丁○○所証依線報所
      指係被告為毒品交易相互調用時會攜槍以為防身之用，然
      被告此次為警查獲時並非正前往交易毒品之途中，自無隨
      身攜槍防衛之必要，其將上開槍、彈另放在備胎放置處避
      免曝露帶來不必要之困擾，於常理並無相違之處，自難以
      被告藏放槍、彈之地點無法隨身持用，即為被告有利之認
      定，是辯護人所為之辯護尚無足取。是扣案之槍、彈應為
      被告收受後而持有，並藏放在其所駕之自用小客車內至為
      灼然。
    綜此，被告所辯應係臨訟虛擬已如前述，扣案之槍、彈確為
    被告所持有自屬無疑。本件事證明確，被告犯行洵堪認定，
    應予依法論科。
二、核被告甲○所為，係犯槍砲彈藥刀械管制條例第八條第四項
    之未經許可持有可發射子彈具有殺傷力之改造槍枝罪及同條
    例第十二條第四項之未經許可持有子彈罪。又被告係同時、
    同地之一持有行為，持有上開槍、彈，係以一持有行為而觸
    犯上開二罪名，為想像上競合犯，應依刑法第五十五條前段
    規定，從一重之未經許可持有可發射子彈具有殺傷力之改造
    槍枝罪處斷，又被告於九十三年七月間持有上開槍、彈後，
    槍砲彈藥刀械管制條例雖於九十四年一月二十六日修正公布
    施行，並於同年一月二十八日生效，將原第十一條第三項刪
    除，將未經許可，持有其他可發射金屬或子彈具有殺傷力之
    各式槍砲罪改移列至同條例第八條第四項並提高其法定刑，
    然未經許可無故持有可發射子彈具有殺傷力之槍枝、子彈，
    其持有之繼續，為行為之繼續，亦即一經持有該槍彈，罪即
    成立，但其完結須繼續至持有行為終了時為止（最高法院八
    十八年台上字第四六○八號判決意旨參照）。是被告持有行
    為之終了日係在九十四年九月二十二日已在新法修正施行之
    後，自應適用修正後之新法，不發生新舊法比較之問題，併
    此說明。爰審酌槍枝、彈藥之非法製造、寄藏、持有及流通
    等，危害人身安全及社會秩序至鉅，而為國法懸為厲禁，並
    經各類教育及傳媒宣導週知歷數十年，被告應無不知之理，
    詎猶未經許可持有槍枝、子彈，藐視公共規範，欠缺守法觀
    念，甚為可訾，應予非難，兼衡被告持有槍枝之數量，及其
    素行、犯罪動機、目的、手段，犯罪後態度等一切情狀，量
    處如主文所示之刑，並諭知併科之罰金易服勞役之折算標準
    ，以示懲儆。
三、扣案之具有殺傷力仿SIG SAUER廠半自動手槍製造之改造手
    槍一支（槍枝管制編號0000000000號，含彈匣一
    個），係屬違禁物，應依刑法第三十八條第一項第一款之規
    定宣告沒收。另扣案之土造子彈四顆（具直徑約九點○MM金
    屬彈頭），除其中經取樣試射已耗罄之一顆，依現狀已不具
    有殺傷力而非違禁物，爰不為沒收之諭知外、餘土造子彈（
    具直徑約九點○MM金屬彈頭）三顆，係屬違禁物，應依刑法
    第三十八條第一項第一款之規定宣告沒收。
據上論斷，應依刑事訴訟法第二百九十九條第一項前段，槍砲彈
藥刀械管制條例第八條第四項、第十二條第四項，刑法第十一條
前段、第五十五條、第四十二條第二項、第三十八條第一項第一
款，罰金罰鍰提高標準條例第二條，現行法規所定貨幣單位折算
新臺幣條例第二條，判決如主文。
本案經檢察官侯名皇到庭執行職務。
中    華    民    國    95    年    2     月    3     日
                刑事第二庭  審判長法  官  李  釱  任
                                  法  官  徐  子  涵
                                  法  官  劉  安  榕
上列正本證明與原本無異。
如不服本判決，應於判決送達後十日內向本院提出上訴狀（應附
繕本），上訴於臺灣高等法院。
                                  書記官  張  惠  芳
中    華    民    國    95    年    2     月    3     日
附錄本案論罪科刑法條全文：
槍砲彈藥刀械管制條例第8條
未經許可，製造、販賣或運輸鋼筆槍、瓦斯槍、麻醉槍、獵槍、
空氣槍或第4 條第1 項第1 款所定其他可發射金屬或子彈具有殺
傷力之各式槍砲者，處無期徒刑或5 年以上有期徒刑，併科新臺
幣1 千萬元以下罰金。
未經許可，轉讓、出租或出借前項所列槍枝者，處5 年以上有期
徒刑，併科新臺幣1 千萬元以下罰金。
意圖供自己或他人犯罪之用，而犯前二項之罪者，處無期徒刑或
7 年以上有期徒刑，併科新臺幣 1 千萬元以下罰金。
未經許可，持有、寄藏或意圖販賣而陳列第 1 項所列槍枝者，處
3 年以上10年以下有期徒刑，併科新臺幣700 萬元以下罰金。
第1 項至第3 項之未遂犯罰之。


司法院資訊處製作；財團法人民間司法改革基金會備份。
